【裁判字號】    97,訴,493
【裁判日期】    971225
【裁判案由】    分割共有物
【裁判全文】
臺灣雲林地方法院民事判決               97年度訴字第493號
原      告  ｂ○○
訴訟代理人  己○○
被      告  Ｏ○○
            ａ○○
            Ｎ○○
            申○○
            酉○○
            Ｙ○○
            壬  ○
            庚○○○
            宇  ○
            Ｈ○○○
            未○○
            Ｒ○○
            Ａ○○
            Ｊ○○
            Ｓ○○
            Ｂ○○
            Ｃ○○
            Ｑ○○
            Ｍ  ○
            巳○○
            亥○○    已歿）.
            甲○○○
            Ｕ○○
            Ｉ○○
            Ｆ○○
            Ｇ○○
            天○○
            Ｔ○○
            Ｗ○○○
            戌○○
            Ｚ○○○
            癸○○○
            Ｘ○○○
            辛○○○
            Ｖ○○
            Ｐ  ○
            Ｄ○○
            寅○○
            丑○○
            子○○
            卯○○
            辰○○
            丙○○
            丁○○
            乙○○    已歿）.
            戊○○
            宙○○
            午○○
            黃○○
            Ｋ○○
            Ｌ○○
            玄○○
            地○○
            Ｅ○○
上列當事人間請求分割共有物事件，本院判決如下：
    主      文
原告之訴駁回
訴訟費用由原告負擔。
    事實及理由
一、本件原告起訴主張：坐落雲林縣斗六市○○段茄苳腳小段55
    3 地號土地（下稱系爭土地），地目田，面積2,023 平方公
    尺，為伊與被告之被繼承人即訴外人楊府（已歿）所共有，
    系爭土地並無因使用目的不可分割，亦無不分割之協議，因
    無法協議分割，爰請求判令原物分割如附圖所示云云，並據
    提出系爭土地謄本、地籍圖謄本各1 份為佐。
二、按人之權利能力始於出生，終於死亡，此為民法第6 條所明
    定。又有權利能力者，有當事人能力，民事訴訟法第40條第
    1 項亦有明文。是自死亡之日起，即不能再為訴訟當事人。
    再按原告或被告無當事人能力者，應認原告之訴為不合法而
    駁回之，此觀之同法第249 條第1 項第3 款之規定自明。本
    件請求分割共有土地之訴，原告雖陳稱伊以系爭土地登記謄
    本上登載之共有人楊府之繼承人即本案被告等人為他造當事
    人。但查，原告所列為被告中之亥○○，其人於本件訴訟繫
    屬前即已死亡乙節，業據亥○○之兄即同案被告Ｑ○○於民
    國97年12月4 日本院履勘系爭土地現場時陳證明確，並有亥
    ○○退郵信件1 份在卷可稽；另被告中之乙○○業於91年11
    月16日死亡之事實，亦有原告提出之乙○○除戶謄本1 份在
    卷可考。本件原告對已無當事人能力之被告亥○○及乙○○
    起訴請求分割共有之系爭土地，原告就此部分起訴，顯然欠
    缺訴訟要件，而其情形復無從命其補正，依首揭說明，自應
    駁回之，合先敘明。
三、次按原告之訴，依其所訴之事實，在法律上顯無理由者，法
    院得不經言詞辯論，逕以判決駁回之，民事訴訟法第249 條
    第2 項定有明文。又按請求分割共有物之訴，為固有之必要
    共同訴訟，應由同意分割之共有人全體一同起訴，並以反對
    分割之其他共有人全體為共同被告，於當事人適格始無欠缺
    ，最高法院37年上字第7366號判例意旨參照。本件原告於97
    年9 月23日提起本訴時，固陳稱以系爭土地登記謄本上登載
    之共有人楊府之全體繼承人為被告，惟其中被告亥○○及乙
    ○○既已於本案起訴前即已死亡，原告仍將之列為共同被告
    ，就此部分之起訴，原告之訴，顯然欠缺訴訟要件，既經駁
    回，則原告之訴即未以全體反對分割之共有人為被告，揆諸
    右開說明，其當事人適格即有欠缺，原告之訴顯無理由，應
    予駁回。
四、從而，本件原告之訴既有前述訴不合法及當事人不適格之情
    形，其訴顯無理由，揆諸首揭說明，爰不經言詞辯論，逕以
    判決駁回之。
據上論結，本件原告之訴為無理由，依民事訴訟法第249 條第2
項、第78條，判決如主文。
中    華    民    國    97    年    12    月    25    日
                  民事第一庭    法  官  蔣得忠
以上正本係照原本作成
如對本判決上訴，須於判決送達後廿日內向本院提出上訴狀
中    華    民    國    97    年    12    月    25    日
                                書記官  賴成育


司法院資訊處製作；財團法人民間司法改革基金會備份。
